【裁判字號】    98,交聲,668
【裁判日期】    980916
【裁判案由】    違反道路交通管理處罰條例聲明異議
【裁判全文】
臺灣士林地方法院交通事件裁定          98年度交聲字第668號
原處分機關  臺北市交通事件裁決所
異  議  人
即受處分人  甲○○
上列異議人即受處分人因違反道路交通管理處罰條例案件，對於
臺北市交通事件裁決所於民國98年6 月5 日所為之處分（原處分
案號：北市裁罰字第裁22-Z00000000號）聲明異議，本院裁定如
下：
    主  文
原處分撤銷。
甲○○不罰。
    理  由
一、原處分意旨略以：異議人即受處分人甲○○於民國98年4 月
    3 日上午11時25分，駕駛車牌號碼YS-7207 號自用一般小客
    車（下稱系爭汽車），行經國道一號（下同）南下46.2公里
    處，為警攔停舉發「汽車行駛於高速公路上汽車駕駛人未繫
    安全帶」之違規，爰依道路交通管理處罰條例第31條第2項
    規定，裁處受處分人罰鍰新臺幣（下同）3,000 元。
二、異議意旨略以：受處分人於上揭時、地駕駛系爭汽車，遭舉
    發員警攔停，受處分人全程均繫安全帶，員警聲稱「目睹」
    受處分人有上開違規，卻未拍照、錄影存證，受處分人當時
    才通過泰山收費站之電子收費車道，該車道錄影畫面可證明
    受處分人有依法繫安全帶，受處分人行駛高速公路，實無理
    由在行車中取下安全帶，員警並無證據證明違規，受處分人
    實難信服，爰依法聲明異議，請求撤銷原處分云云。
三、按認定犯罪事實所憑之證據，雖不以直接證據為限，間接證
    據亦包括在內。然而無論直接證據或間接證據，其得為訴訟
    上之證明者，須於通常一般之人均不致有所懷疑，而得確信
    其為真實之程度者，始得據為有罪之認定。倘其證明尚未達
    此一程度，而有合理之懷疑存在，而無從使事實審法院得有
    罪之確信時，即應由法院為諭知被告無罪之判決（最高法院
    76年度臺上字第4986號判例參照）。又法院受理交通事件，
    準用刑事訴訟法之規定，道路交通管理處罰條例第89條前段
    定有明文，是法院審理行為人違反道路交通管理處罰條例案
    件時，當有其適用。從而法院於審理行為人違反道路交通管
    理處罰條例之案件，如就原處分機關所認定之行為人違規事
    實仍有合理之懷疑，而無法確信行為人確有該當於該條例各
    該處罰條文之構成要件事實時，此際即應依罪疑唯輕之原則
    ，為受處分人有利之認定。經查：證人即舉發本件違規之員
    警乙○○證稱：伊於上開時間一個人開警車在國道一號南下
    35.4公里至55公里之路段執行巡邏勤務，當時車輛多，車速
    約時速30公里，伊行駛在外側車道，系爭汽車行駛在伊之警
    車前，伊從後方透過車窗觀察，發現受處分人未繫安全帶，
    伊切換車道至路肩，系爭汽車車窗並未搖下，伊從系爭汽車
    右側車窗看，確認受處分人未繫安全帶，故攔停舉發；伊是
    一邊行駛一邊查看受處分人有無繫安全帶，攔停後伊靠近系
    爭汽車查看，受處分人坐在駕駛座，有繫安全帶等語（本院
    卷第18至20頁），依證人乙○○上開證述，可徵員警發現
    本件違規時，警車、系爭汽車均在行進中，員警一邊駕駛警
    車，一邊查看受處分人有無繫安全帶，依當時車多之路況，
    且警車尚需與前方之系爭汽車保持一定車距，證人乙○○透
    過警車前擋風玻璃、系爭汽車後車窗，所稱看見受處分人未
    繫安全帶，是否正確，實非無疑；系爭汽車經本院勘驗，其
    車窗貼有淺色隔熱紙，在車輛靜止且靠近之狀況下，雖可清
    晰看見車內情形，惟於系爭汽車後方間隔約1 部自小客車車
    身長度之距離，無法清楚確認駕駛人是否繫安全帶，於後方
    間隔約3 部自小客車車身之距離，系爭汽車後座椅背放置之
    物品遮住駕駛座安全帶垂掛處，無法確認駕駛人是否有拉下
    起安全帶繫上，有本院98年7 月23日勘驗筆錄、現場勘驗照
    片5 幀在卷可稽（本院卷第28至34頁），足徵在系爭汽車後
    方約1 至3 部自小客車車身長度之距離，無法清晰看見車內
    駕駛人是否有繫安全帶，兼以員警發現違規時，系爭汽車、
    警車均移動行進之狀態，衡情員警無法清楚看見受處分人有
    無繫安全帶；又員警靠近系爭汽車時，受處分人坐在駕駛座
    ，安全帶為繫上狀態，經證人乙○○上揭證述在卷，證人乙
    ○○復證稱：伊在國道一號南下45公里處發現受處分人未繫
    安全帶，在46.2公里處攔停，其間並未發現受處分人有再繫
    上安全帶之動作，伊攔停時系爭汽車在警車前方切入路肩停
    下等語（本院卷第20頁），依證人乙○○所述，警車在系爭
    汽車後方行駛約1.2 公里後，員警始攔停系爭汽車，足見受
    處分人對於警車行駛在系爭汽車後方不致毫無所悉，若受處
    分人未繫安全帶，理應於員警尚未攔停前，趁機繫好，且系
    爭汽車遭攔停時，又係從警車前方切入路肩停車，員警此時
    應會特別注意系爭汽車是否停下接受稽查，若受處分人此時
    才繫安全帶，員警亦不致看不到，足證受處分人應非未繫安
    全帶，證人乙○○此部分證述，尚難採認與事實相符；抑且
    ，受處分人辯稱其為警攔停前，剛經過泰山收費站電子收費
    車道，證人乙○○並證稱泰山收費站在國道一號南下35.4公
    里處（本院卷第20頁），泰山收費站距離員警所稱發現受處
    分人未繫安全帶之45公里，距離僅約10公里，而系爭汽車通
    過泰山收費站電子收費小型車車道時，確實有繫安全帶，有
    遠通電收股份有限公司98年8 月27日總發字第09800864號函
    所附影像光碟1 片（置於本院卷第43頁證物袋）、系爭汽車
    通過車道影像畫面2 幀在卷可佐（本院卷第44、45頁），衡
    情受處分人不致在通過泰山收費站後之10公里內，故意解開
    安全帶，尚非得以證人乙○○依其目視所得，遽爾認定受處
    分人有行駛高速公路未繫安全帶之違規。
四、綜上所述，本件依卷附事證，並無積極證據足以證明受處分
    人有上開違規事實，應為對受處分人有利之認定。受處分人
    異議為有理由，原處分應撤銷，改諭知受處分人不罰。
據上論斷，依道路交通案件處理辦法第20條前段，裁定如主文。
中    華    民    國    98    年    9    月    16     日
                    交通法庭法  官  陳美彤
以上正本證明與原本無異。
如不服本裁定應於送達後5日內向本院提出抗告狀。
                            書記官  吳旻玲
中    華    民    國    98    年    9     月    16    日


司法院資訊處製作；財團法人民間司法改革基金會備份。
